【裁判字號】    95,易,1226
【裁判日期】    950927
【裁判案由】    違反國家安全法
【裁判全文】
臺灣桃園地方法院刑事判決              95年度易字第1226號
公  訴  人  臺灣桃園地方法院檢察署檢察官
被      告  甲○○
上列被告因違反國家安全法案件，經檢察官提起公訴（95年度偵
字第 18673號），經本院訊問被告後，被告自白犯罪，檢察官聲
請協商判決，經本院合議庭裁定由受命法官改依簡式審判程序後
為協商判決，本院判決如下：
    主  文
甲○○未經許可入國，處有期徒刑肆月，如易科罰金，以佰元
折算壹日。
    事實及理由
一、犯罪事實：甲○○係大陸地區人民，明知大陸地區人士入境
    臺灣，應先向內政部警政署入出境管理局申請許可始得來臺
    ，其竟為圖來臺工作，於民國93年1 月中旬某日晚間，自大
    陸地區福建省平潭縣某處海岸搭乘某不詳漁船，而前來臺灣
    地區，未經內政部警政署入出境管理局許可，在宜蘭縣蘇澳
    鎮某處漁港上岸非法入境後，至桃園縣、市境內不詳工地非
    法打零工。嗣於95年9 月3 日下午6 時10分許，在桃園縣桃
    園市○○路、博愛路口處為警查獲。案經桃園縣政府警察局
    桃園分局報請臺灣桃園地方法院檢察署檢察官偵查起訴。
二、證據：
（一）被告警詢、偵訊及本院審理時之自白。
（二）相片2 張。
三、按大陸地區人民非經主管機關許可，不得進入臺灣地區，臺
    灣地區與大陸地區人民關係條例第10條第1 項雖有明文，惟
    對於該大陸地區人民違法入境行為，同條例並未設有刑罰之
    規定。而國家安全法第6 條第1 項（即違反同法第3 條第1
    項未經許可入出境）及入出國及移民法第54條對於未經許可
    入出國境者，則均設有處罰之規定，依國家安全法第1 條第
    1 項「為確保國家安全，維護社會安定特制定本法。」、第
    3 條第1 項：「人民入出境，應向內政部警政署入出境管理
    局申請許可。未經許可者不得入境」，其立法之目的在確保
    國家安全，且對於適用對象之「人民」，並未為限縮性解釋
    ，因之，不論本國人、外國人，或臺灣地區人民、大陸地區
    人民均有其適用，應無疑義；而88年5 月21日公布之入出國
    及移民法，全文共70條，其第54條規定：「未經許可入出國
    或受禁止出國處分而出國者，處．．．」，大陸地區人民有
    無該法之適用，則有爭論，惟依該法第3 條之定義解釋，其
    第1 款所稱之「國民」係指居住臺灣地區設有戶籍或僑居國
    外之具有中華民國國籍者，而「外國人」雖條文無定義性解
    釋，然依定性解釋，應指不具中華民國國籍之他國籍人或無
    國籍人而言，大陸地區人民於臺灣地區既未設有戶籍，且未
    具中華民國國籍，自應屬非國民之外國人，其未經許可入出
    我國國境，自應受入出國及移民法之規範。且觀入出國及移
    民法第1 條：「為統籌入出國管理，確保國家安全；規範移
    民事務，落實移民輔導，特制定本法。本法未規定者，適用
    其他有關法律之規定」之立法精神，似已涵蓋國家安全法第
    一條之規定內容，性質上後法（入出國及移民法第54條）堪
    認為前法（國家安全法第6 條第1 項）之特別法，一行為同
    時該當二法，應依後法處斷。被告甲○○未經許可進入臺灣
    地區，係違反入出國及移民法第54條之罪，原起訴檢察官認
    被告涉犯國家安全法第6 條第1 項之罪，尚有誤會，惟公訴
    人已當庭變更起訴法條為入出國及移民法第54條，是本院自
    無庸變更起訴法條，附此敘明。
四、本件被告甲○○違反入出國及移民法為死刑、無期徒刑、最
    輕本刑3 年以上有期徒刑以外之罪或高等法院管轄第1 審案
    件以外之罪，經被告於準備程序就被訴事實為有罪之陳述，
    經告知簡式審判程序之旨，並聽取被告及檢察官之意見後，
    經本院合議庭依刑事訴訟法第273 條之1 規定，裁定改依簡
    式審判程序，並由受命法官獨任審理，核先敘明。
五、本件被告已認罪，經檢察官與被告於準備程序達成協商之合
    意，其合意內容為：被告願受科刑範圍為有期徒刑4 月之宣
    告，如易科罰金，以佰元折算壹日。經查，上開協商合意
    並無刑事訴訟法第455 條之1 第1 項所列情形之一，檢察官
    聲請改依協商程序而為判決，本院爰不經言詞辯論，於協商
    合意範圍內為協商判決。
六、附記事項：按刑法於94年2 月2 日修正公布，95年7 月1 日
    施行後，有關新舊法之適用原則，其中法律變更之比較適用
    原則，新法第2 條第1 項之規定，係規範行為後法律變更所
    生新舊法律比較適用之準據法，於新法施行後，應適用新法
    第2 條第1 項之規定，為「從舊從輕」之比較；又刑之重輕
    標準，依裁判時之規定（最高法院刑事庭第8 次會議決議參
    照）。而修正後刑法第2 條第1 項規定：「行為後法律有變
    更者，適用行為時之法律。但行為後之法律有利於行為人者
    ，適用最有利於行為人之法律」。又比較適用最有利於行為
    人之法律，應就罪刑有關之一切情形，比較其全部之結果，
    而為一體之適用，不應一部分適用新法，一部分適用舊法（
    最高法院29年上字第964 號判例旨參照）。被告行為後，刑
    法關於罰金刑之計算單位及處罰，及易科罰金之折算標準，
    均有修正：
    （１）於罰金刑之計算單位及處罰部分：刑法第33條第5 款
          業於94年2 月2 日修正公布，並自95年7 月1 日起施
          行；修正前刑法第33條第5 款規定「罰金：1 元以上
          。」；修正後刑法第33條第5 款規定「罰金：新臺幣
          1,000 元以上，以百元計算之。」；另95年6 月14日
          修正公布之中華民國刑法施行法第1 條之1 ：「中華
          民國94 年1月7 日刑法修正施行後，刑法分則編所定
          罰金之貨幣單位為新臺幣。94年1 月7 日刑法修正時
          ，刑法分則編未修正之條文定有罰金者，自94年1 月
          7 日刑法修正施行後，就其所定數額提高為30倍。但
          72年6 月26日至94年1 月7 日新增或修正之條文，就
          其所定數額提高為3 倍。」，現行刑法中，有關於罰
          金刑之計算單位及處罰之規定已有修正，自屬法律變
          更。
    （２）查被告行為時刑法第41條第1 項前段規定：「犯最重
          本刑為5 年以下有期徒刑以下之刑之罪，而受6 個月
          以下有期徒刑或拘役之宣告，因身體、教育、職業、
          家庭之關係或其他正當事由，執行顯有困難者，得以
          1 元以上3 元以下折算1 日，易科罰金。」又被告行
          為時之易科罰金折算標準，修正前罰金罰鍰提高標準
          條例第2 條前段（現已刪除）規定，就其原定數額提
          高為100 倍折算1 日，被告行為時之易科罰金折算標
          準，應以銀元100 元以上300 元以下折算1 日，經折
          算為新臺幣後，應以新臺幣300 元以上900 元以下折
          算為1 日。惟94年2 月2 日修正公布，於95年7 月1
          日施行之刑法第41條第1 項前段則規定：「犯最重本
          刑為5 年以下有期徒刑以下之刑之罪，而受6 個月以
          下有期徒刑或拘役之宣告者，得以新臺幣1000 元、
          2000 元或3000 元折算1 日，易科罰金。」
    經綜合比較新、舊法有關罰金刑之計算單位及處罰之規定（
    即比較修正前、後刑法第33條第5 款之規定；增訂之刑法施
    行法第1 條之1 與被告行為時之罰金罰鍰提高標準條例第1
    條前段、現行法規所定貨幣單位折算新臺幣標準第2 條之規
    定）；及前述易科罰金折算標準之結果，修正後規定並未較
    有利於行為人，則應依修正後刑法第2 條第1 項前段規定，
    適用行為時之法律。爰依修正前刑法第41條第1 項前段、修
    正前罰金罰鍰提高標準條例第2 條規定，諭知被告所處之刑
    如易科罰金之折算標準，如主文所示。
七、應適用之法條：刑事訴訟法第273 條之1 、第455 條之4 第
    2 項、第455 條之8 ，行為時入出國及移民法第54條，修正
    後刑法第2 條第1 項，修正前刑法第11條前段、第41條第1
    項前段，修正前罰金罰鍰提高標準條例第2 條，判決如主文
    。
八、本判決除有刑事訴訟法第455 條之4 第1 項第1 款、第2 款
    、第4 款、第6 款、第7 款所定情形之一，或違反同條第2
    項規定者外，不得上訴。如有前述得上訴之情形，得自收受
    判決送達之日起10日內，向本院提出上訴書狀，上訴於第2
    審法院。
本案經檢察官柯怡如到庭執行職務
中    華    民    國    95    年    9    月     27    日
                      臺灣桃園地方法院刑事第五庭
                          法  官  陳月雯
以上正本證明與原本無異。
                          書記官  吳瓊英
中    華    民    國    95    年    10    月    2     日
本案論罪科刑法條：
入出國及移民法第54條
未經許可入國或受禁止出國處分而出國者，處三年以下有期徒刑
，拘役或科或併科新台幣九萬元以下罰金。


司法院資訊處製作；財團法人民間司法改革基金會備份。
